【裁判字號】    98,交訴,49
【裁判日期】    990412
【裁判案由】    肇事遺棄罪
【裁判全文】
臺灣桃園地方法院刑事判決              98年度交訴字第49號
公  訴  人  臺灣桃園地方法院檢察署檢察官
被      告  乙○○
上列被告因肇事遺棄案件，經檢察官聲請簡易判決處刑（98年度
偵字第377 號），本院改依通常程序審理，判決如下：
    主  文
乙○○無罪。
    理  由
一、公訴意旨略以：被告乙○○於民國97年11月2 日凌晨2 時25
    分許，騎乘車牌號碼TE6-856 號輕型機車搭載甲○○，行經
    桃園縣龍潭鄉○○路54巷1884號電線桿前，不慎撞擊路旁電
    線桿而人車倒地，致甲○○受有頭部擦傷等傷害（過失傷害
    部分，未據告訴），詎被告於騎車肇事致甲○○受有上開傷
    害，竟未留於現場提供必要之救助，反自現場逃逸，因認被
    告涉犯刑法第185 條之4 之肇事遺棄罪嫌。
二、按犯罪事實應依證據認定之，無證據不得認定犯罪事實；不
    能證明被告犯罪或其行為不罰者應諭知無罪之判決，刑事訴
    訟法第154 條第2 項、第301 條第1 項分別定有明文。事實
    之認定，應憑證據，如未能發現相當證據，或證據不足以證
    明，自不能以推測或擬制之方法，以為裁判基礎；認定不利
    於被告之事實，須依積極證據，苟積極證據不足為不利於被
    告事實認定時，即應為有利於被告之認定，更不必有何有利
    之證據；認定犯罪事實，所憑之證據，無論直接或間接證據
    ，其為訴訟上之證明，須於通常一般之人均不致於有所懷疑
    ，而得確信其為真實之程度者，始得據之為有罪之認定，倘
    其證明尚未達到此一程度，而有合理性懷疑之存在時，即無
    從為有罪之認定（最高法院40年臺上字第86號、30年上字第
    816 號、76年台上字第4986號判例要旨參照）。
三、公訴意旨認被告涉有上開罪嫌，無非係以被告之供述、證人
    甲○○、李華龍之證述及警製報告為其主要論據。惟訊據被
    告堅決否認有肇事遺棄之犯行，辯稱：伊離開現場是為了去
    求救，伊有去找李華龍，但沒有人回應，伊也有回家找伊父
    母，但也是沒有回應，伊當時很急，一時沒想到可用甲○○
    之手機求救，伊沒有遺棄甲○○之意等語。
四、本件被告騎乘上開機車搭載飲酒後之甲○○欲前往李華龍住
    處，途中因有小動物突然衝出，致被告不慎人車倒地，甲○
    ○因此受有頭部擦傷之傷害，且被告於車禍後確已離開車禍
    現場等情，業據被告供陳在卷，並經證人甲○○證述明確，
    且有警製報告在卷可考，堪認為真，是本件所應審究者，厥
    為被告離開車禍現場之目的究係為逃避責任抑或為對外求救
    。經查：
  (一)參酌證人甲○○於警詢中證稱：車禍當天伊有喝酒，車禍怎
    麼發生的伊都不記得等語，並佐以甲○○送醫後測得之血液
    中酒精濃度高達219MG/DL乙情（換算呼氣酒精濃度為每公升
    1.09毫克，見卷附甲○○之一般生化檢驗報告單），足見甲
    ○○於搭乘被告騎駛之機車時，已呈明顯酒醉之狀態，是被
    告供稱：伊一面用手扶著甲○○一面騎車等語，應非杜撰之
    詞，可以採信，是被告受託騎車載送甲○○至李華龍住處之
    過程中，既已謹慎防護甲○○，避免甲○○因酒醉而自機車
    上跌落地面，堪認被告確有將甲○○安全送達李華龍住處之
    心，自難僅因被告於車禍後離開現場即率予推論被告有肇事
    遺棄之犯行。
  (二)又被告既係於凌晨2 時25分許在偏僻之巷道發生車禍，則依
    該時、地觀之，行經該處之行人、車輛必屬稀少，是被告捨
    棄留在現場等候路過之人協助報警或呼叫救護車，而選擇自
    行前往求救，不僅無遺棄之意思，反而更能有效爭取救護甲
    ○○之機會。至甲○○身上之行動電話固為用以求救之最佳
    工具，然該行動電話既非被告所有，且被告於甫發生車禍時
    難免心神慌亂，是被告辯稱其未想到尚有該行動電話可資利
    用等情，亦無明顯違背常情事理之處，尚難僅因被告未使用
    甲○○之行動電話求救即率予推論被告離開現場即有肇事遺
    棄之主觀犯意。
  (三)再者，本件車禍之地點與被告住處及李華龍住處間之距離分
    別為1.5 公里及700 餘公尺乙情，有卷附桃園縣政府龍潭分
    局函文及證人李華龍之證述可資參照，而該等距離均為一般
    人步行或跑步十分鐘左右即可到達之處，是被告前往該等處
    所求救，亦無違情悖理之處。至被告前往該等處所求救雖無
    成效，證人李華龍甚至證稱：被告沒有到伊家中求救等語，
    然被告發生車禍之時間既在凌晨2 時左右，斯時一般人多已
    入睡，且為睡眠較深而不易叫醒之時間，是被告辯稱其返家
    求助但其父母未回應等情，即難認係虛妄之詞。而證人李華
    龍於本件車禍發生之時點雖尚未入睡，然其既有出門之動作
    ，則被告係於李華龍出門後始到達李華龍住處求救之可能性
    亦無法排除，自難據以對被告為不利之認定。又本件車禍之
    地點與國軍804 醫院間之距離雖較車禍地點與被告住處間之
    距離為短，然相差僅為500 公尺，則被告選擇自己較熟知之
    住處為求救地點而未選擇直接前往國軍804 醫院求救，亦屬
    事理之常，自難僅因被告未直接前往國軍804 醫院求救，即
    遽認被告離去現場係為逃避責任。
五、綜上論述，本件公訴意旨所憑事證尚未達通常一般之人均不
    致於有所懷疑，而得確信其為真實之程度，本院無從形成被
    告有罪論斷之確信，此外，復查無其他積極事證足以證明被
    告確有肇事遺棄之犯行，自屬不能證明其犯罪，揆諸首揭法
    條、判例要旨及說明，應諭知被告無罪之判決。
六、本件檢察官原聲請以簡易判決處刑，惟經本院認有刑事訴訟
    法第451 條之1 第4 項但書第3 款所定之情形，依同法第45
    2 條之規定，本件爰改依通常程序審判之。又被告經合法傳
    喚無正當理由不到庭，爰不待其陳述逕行判決。
據上論斷，應依刑事訴訟法第452 條、第306 條、第301 條第1
項，判決如主文。
本案經檢察官潘怡華到庭執行職務。
中    華    民    國    99    年    4     月    12    日
              交通法庭    審判長法  官  魏于傑
                                法  官  羅國鴻
                                法  官  李文娟
以上正本證明與原本無異。
如不服本判決應於收受判決後10日內向本院提出上訴書狀，並應
敘述具體理由。其未敘述上訴理由者，應於上訴期間屆滿後20日
內向本院補提理由書( 均須按他造當事人之人數附繕本) 「切勿
逕送上級法院」。
                                書記官  劉乙錡
中    華    民    國    99    年    4     月    19    日

司法院資訊處製作；財團法人民間司法改革基金會備份。
